【裁判字號】    98,上訴,1199
【裁判日期】    981112
【裁判案由】    搶奪
【裁判全文】
臺灣高等法院高雄分院刑事判決        98年度上訴字第1199號
上  訴  人
即  被  告  甲○○
選任辯護人  吳春生  律師
            鄭伊倫  律師
上列上訴人因搶奪案件，不服臺灣高雄地方法院98年度訴字第61
2 號中華民國98年7 月30日第一審判決（起訴案號：臺灣高雄地
方法院檢察署98年度偵字第6002號），提起上訴，本院判決如下
：
     主  文
上訴駁回。
     事  實
一、甲○○前因搶奪案件，經臺灣高雄地方法院以92年訴字第22
    60號判決判處有期徒刑1 年，緩刑3 年確定。嗣再因搶奪案
    件，經該院以92年訴字第2955號判決判處有期徒刑3 年6 月
    確定，上開緩刑並經撤銷，而應執行有期徒刑1 年，復經減
    刑為有期徒刑6 月後，與再犯搶奪罪所處之有期徒刑3 年 6
    月經裁定應執行有期徒刑3 年11月確定，經入監執行，於民
    國95年9 月21日縮短刑期假釋出監，並付保護管束，於96年
    8 月18日保護管束期滿，假釋未經撤銷，而論以已執行完畢
    。詎甲○○猶不知悔改，復意圖為自己不法之所有，於97年
    9 月10日下午2 時45分騎乘車牌號碼831-BDJ 號重型機車，
    在高雄市三民區○○○路71號正大美術燈具店前，趁乙○○
    騎乘機車，且將深咖啡色手提袋放置於機車腳踏板之不及防
    備之際，伸手搶奪該手提袋（內有現金新臺幣3 萬5 千元、
    富邦銀行、聯邦銀行、國泰世華銀行信用卡各1 張、國泰人
    壽保險之收費單約7 張、Samsung 牌Anycall 手機1 支、總
    額約8 萬餘元之支票4 張及記事本、乙○○身分證正反面影
    本等資料），得手後隨即騎乘機車，往九如二路左轉民族路
    方向逃逸。嗣因警員蔡俊雄於97年9 月10日下午3 時30分許
    ，在高雄市三民區○○○路178 巷寶珠溝福德祠對面巷內執
    行巡邏勤務時，發現甲○○正翻動所搶奪之乙○○上開手提
    袋，而循線查獲上情。
二、案經高雄市政府警察局刑警大隊移送臺灣高雄地方法院檢察
    署檢察官偵查起訴。
    理  由
壹、程序部分：
    按被告以外之人於審判外之言詞或書面陳述，除法律有規定
    者外，不得作為證據。又被告以外之人於審判外之陳述，雖
    不符前4 條之規定，而經當事人於審判程序同意作為證據，
    法院審酌該言詞陳述或書面陳述作成時之情況，認為適當者
    ，亦得為證據，刑事訴訟法第159 條第1 項、第159 條之5
    第1 項分別定有明文。查本判決所引用之卷證資料，除原已
    符同法第159 條之1 至第159 條之4 規定及法律另有規定等
    傳聞法則例外規定，而得作為證據外，其餘卷證資料，當事
    人於本院準備程序時，已表示對本判決傳聞證據部分，均同
    意作為證據。本院斟酌上開證據並無違法取得之情事，亦無
    證明力明顯過低之情形，認為作為本件被告認定犯罪有無之
    證據亦屬適當，是均得採為本件論斷之證據。
貳、實體部分：
一、訊據被告甲○○矢口否認有上開搶奪之犯行，並辯稱：伊假
    釋出監後，即從不曾再搶過，當時是將衣服送至高雄市○○
    路「清欣洗衣店」清洗後，回途騎機車行經民族一路寶珠溝
    附近時，看到地上有一個皮包，就翻看裡面有沒有錢財，但
    因為該皮包內沒有錢，所以就順手將之丟棄於寶珠溝內，當
    時真的只有翻動皮包而已，並未搶奪，也沒有看到警察，且
    若真有警察發現，何以不當場抓伊云云。經查：
  (一)被害人乙○○於97年9 月10日下午2 時45分騎乘機車，在高
    雄市三民區○○○路71號正大美術燈具店前，遭「身著咖啡
    色有領上衣」之歹徒，騎乘黑色重型機車，趁被害人乙○○
    將深咖啡色手提袋放置於機車腳踏板而不及防備之際，伸手
    搶奪該手提袋（內有現金新臺幣3 萬5 千元、富邦銀行、聯
    邦銀行、國泰世華銀行信用卡各1 張、國泰人壽保險之收費
    單約7 張、Samsung 牌Anycall 手機1 支、總額8 萬餘元之
    支票4 張及記事本、身分證影本等資料），得手後即騎乘機
    車離去等情，為被告於原審及本院審理時所不爭執（見原審
    院二卷第19頁、本院卷第34頁），並經證人即被害人乙○○
    於警詢、偵訊及原審審理時證述詳確在卷（見警卷第16至21
    頁、偵卷第9 頁、原審院二卷第39、40頁），復有高雄市政
    府警察局三民第一分局哈爾濱派出所受理刑事案件三聯單1
    紙在卷可稽（見警卷第34頁），是被害人乙○○於上揭時、
    地確有遭「身著咖啡色有領上衣」之歹徒，騎乘「黑色重型
    機車」，搶奪咖啡色手提袋（其內物品詳上述）之事實，自
    堪以認定。
  (二)警員蔡俊雄於97年9 月10日下午3 時30分許，在高雄市三民
    區○○○路178 巷（寶珠溝福德祠對面巷口），發現有一名
    騎乘車牌號碼831-BDJ 號機車，穿著短袖咖啡色上衣之男子
    ，停在該處翻動1 只咖啡色手提袋袋內物品，警員蔡俊雄一
    停車察看，該男子即回頭觀看，看見有人後便立即停止翻動
    手提袋，並隨即再騎車前進；警員蔡俊雄在該男子停車處，
    發現地上掉落有保單收費單據2 張、乙○○身分證影本1 張
    、手抄電話紙張8 張及發票1 張等物，警員蔡俊雄拾起該物
    品欲離去時，又發現該男子轉往對向車道逆向（西向東）往
    覺民路方向騎離，當時該手提袋已經不在其機車上了，警員
    蔡俊雄直覺該男子可能係搶奪嫌犯，欲尾隨其騎乘之機車，
    但其車速過快而無法跟監成功致失去蹤跡。警員蔡俊雄返隊
    後查詢車籍等資料及通知物品所有人乙○○到隊詢問，乙○
    ○證稱該物品係於9 月10日下午2 時45分許，遭1 名身穿咖
    啡色上衣騎乘黑色重機車之男子所搶，被害人所述特徵與警
    員蔡俊雄所見搶奪嫌疑人均吻合，研判該車車主甲○○涉嫌
    本件搶奪案件等情，有警員蔡俊雄所出具之職務報告1 份在
    卷可稽（見警卷第32頁），並經證人即警員蔡俊雄於原審審
    理時結證稱：97年9 月10日下午3 時30分許，在高雄市三民
    區○○○路178 巷，我看到有人在翻動1 個咖啡色手提袋，
    等我將車停下要盤查，對方就騎走了，我只看到有一些發票
    等物，當下我看到他在翻動手提袋，直覺上認為是搶奪。當
    天有看到那個人的臉，有記下他的車牌等語（見原審院二卷
    第40、41頁），復有員警蔡俊雄所拾獲之被害人乙○○所有
    的保單收費單據2 張、乙○○身分證正反面影本1 張、電話
    記事紙張、發票等資料（見警卷第66至71頁）及照片10張在
    卷可佐（見警卷第48至52頁）。足見被告正翻找皮包之時，
    確經巡邏員警即證人蔡俊雄所發覺，並欲加以追蹤，惟因被
    告旋即騎機車快速逃逸，以致追趕不著。是被告前揭所辯並
    未撞見警察，及何以警察未及時將之逮捕云云，與事實不符
    ，自不足採。
  (三)上開經警拾獲之保單收費單、身分證影本、電話簿內頁、發
    票等物是被害人乙○○所有，且該等資料係被害人放在咖啡
    色手提袋內連同遭搶之事實，業經證人乙○○於警詢中證述
    甚明在卷（見警卷第21頁）。另車牌號碼831-BDJ 號機車為
    黑色重型機車，且車主為被告之事實，亦有車籍查詢─基本
    資料詳細畫面1 紙在卷可稽（見警卷第36頁）。而被告騎乘
    車牌號碼831-BDJ 號機車行經寶珠溝時有翻動手提包內查看
    有無金錢，並將該手提包丟入寶珠溝內流走等情，並迭據被
    告於警詢中及原審、本院審理時供承在卷（見警卷第4 、7
    頁、原審院一卷第17頁、院二卷第18頁、第41頁、第46頁、
    本院卷第33頁、第66-67 頁）。是由警員蔡俊雄所出具之職
    務報告內容及上開事證互核觀之，自足認警員蔡俊雄於97年
    9 月10日下午3 時30分許，在高雄市三民區○○○路178 巷
    （寶珠溝福德祠對面巷口）所發現騎乘車牌號碼831-BDJ 號
    黑色重型機車，穿著短袖咖啡色上衣，停在該處翻動被害人
    乙○○遭搶咖啡色手提袋袋內物品之男子，確係被告無訛。
    再佐以被害人係於警員蔡俊雄上開目擊時間前不久之同日下
    午2 時45分，在高雄市三民區○○○路71號正大美術燈具店
    前，遭「身著咖啡色有領上衣」之歹徒，騎乘「黑色重型機
    車」，搶奪其所有之該咖啡色手提袋之情，復參以被告所持
    用之行動電話號碼為0000000000號（見警卷第1 、3 頁），
    於97年9 月10日下午2 時47分53秒，受話時之基地台位址為
    高雄市三民區○○○路268 號12樓頂（受話基地台代碼6210
    8 ，經警員現場測試實際位置於三民區○○○路與博愛一路
    路口後方之火車站前），與被害人乙○○遭搶奪皮包處即高
    雄市三民區○○○路71號相距甚近，且時間接近等情，亦有
    0000000000號行動電話於97年9 月10日下午2 時22分至15時
    42分之通聯紀錄及基地台位置1 份（見警卷第38頁）、0000
    000000號行動電話通聯及案發犯罪路線圖、手機基地台移動
    路線情形、手機基地台位置暨搶案發生相關路線圖（見警卷
    第44至47頁，偵卷第5 頁）在卷可佐。而經本院函詢和信電
    訊股份有限公司上開基地台之涵蓋範圍，依該公司函覆所附
    之圖表顯示，該涵蓋範圍之頂端，亦恰為九如二路，有該公
    司98年10月20日和信（企營）字第09821000967 號函在卷可
    稽（見本院卷第53-54 頁），依其距離及範圍所示，正與被
    害人即證人乙○○於警詢及原審所證述該歹徒行搶後往九如
    一、二路左轉民族路方向逃逸之方向、路線相符。況本件案
    發時係在下午2 、3 時之通衢大道上，衡情必當車水馬龍，
    行搶者為避免暴露行蹤而遭追緝，必先暫予躲藏而尋覓適當
    場所，以隱匿行蹤及贓物，自無立即當街檢視搶得之物而自
    曝犯行之理。是辯護人為被告辯護稱，依該函覆內容以觀，
    被告並未出現在該區域內，及被告如真有搶奪被害人皮包，
    不致與其翻動皮包之時相距約1 小時云云，均無可採。
  (四)被告固辯稱上開咖啡色手提袋為伊拾獲，非搶奪而來云云，
    然上開咖啡色手提袋為被告搶奪而來，已詳如上述，且被告
    就上開手提袋係拾獲之情，並未能提出任何證據供本院調查
    以資證明，其空言為上開所辯，本院自難採信。況被告若未
    為本案搶奪犯行，何以看見有人後便立即停止翻動手提袋，
    並再騎車前進（見上開警員職務報告內容），更旋即將手提
    袋丟入寶珠溝內（見警卷第7 頁）加以湮滅證據？再參以被
    告於原審審理時供承：伊之前搶奪就是因為有指紋被抓，所
    以我就順手丟掉等語（見原審院二卷第46頁），然本案被告
    依其而言並無搶奪犯行，又何須丟棄手提袋？益徵上開咖啡
    色手提袋確為被告搶奪而來，被告實係因已遭他人（即警員
    蔡俊雄）目睹其翻動手提袋，一時心虛，並恐手提袋上留下
    其指紋而為警查獲，為湮滅證據始起意將搶得之手提袋丟棄
    ，方屬實情。被告上開所辯，純係犯後卸責之詞，無可置採
    。至辯護人雖以被害人即證人乙○○於原審證稱當天行搶之
    人所穿之衣服顏色與照片中所示衣服之顏色不符（見原審院
    二卷第40頁），而為被告辯護稱證人所述行搶者與被告穿著
    之衣服顏色不一致，自難依此認定被告即係行搶被害人乙○
    ○之人云云。惟查，證人始終均指述行搶者係穿著黑色、咖
    啡色之暗色系列衣服（見警詢卷第17頁、第19頁、原審院二
    卷第39頁及背面），未見歧異，自不應因證人檢視照片後之
    片段式回答，即認證人前後所述存有瑕疵，而均摒棄不採。
    故辯護人執此所辯，仍難採為被告有利之認定。至被告有無
    前往設於高雄市○○區○○街32號之「清欣洗衣店」送洗衣
    物，及其來回路線如何，均與被告是否犯有本件搶奪罪行尚
    無所涉，自無另為論述之必要，附此敘明。
  (五)綜上所述，被告有事實欄所載搶奪犯行，事證明確，其上開
    所辯，要屬犯後飾卸之詞，均無可採。被告犯行堪以認定，
    應依法論科。
二、核被告所為，係犯刑法第325 條第1 項之普通搶奪罪。而被
    告前因搶奪案件，經法院判處有期徒刑1 年，緩刑3 年確定
    後，嗣再因搶奪案件，經法院判處有期徒刑3 年6 月，與上
    開緩刑經撤銷而減刑為有期徒刑6 月之刑，定應執行刑為有
    期徒刑3 年11月，經入監執行，於96年8 月18日保護管束期
    滿，假釋未經撤銷，而論以已執行完畢乙節，有臺灣高等法
    院被告前案紀錄表1 份在卷可按，其受徒刑之執行完畢，5
    年以內故意再犯有期徒刑以上之罪，為累犯，應依法加重其
    刑。
三、原審認被告罪證明確，因而適用刑法第325 條第1 項規定，
    並審酌被告前已有多次搶奪罪前科，有上開前案紀錄表1 份
    在卷可參，素行非佳，其年輕力壯，不思循正途謀取財富，
    竟騎機車搶奪被害人之財物，其所為不僅嚴重影響社會治安
    ，更造成被害人心理上之恐懼，犯後猶飾詞否認犯行，顯見
    其毫無知錯悔改之意及其犯罪之動機、目的、手段、智識程
    度、生活狀況暨檢察官對本案科刑範圍之意見等一切情狀，
    量處有期徒刑1 年2 月。其認事用法，核無不合，量刑亦屬
    允當。被告上訴意旨否認犯罪，指摘原判決不當，為無理由
    ，應予駁回。
據上論斷，應依刑事訴訟法第368條，判決如主文。
本案經檢察官劉玲興到庭執行職務。
中    華    民    國    98    年    11    月    12    日
                    刑事第三庭  審判長法  官  莊崑山
                                      法  官  張意聰
                                      法  官  莊松泉
以上正本證明與原本無異。
如不服本判決應於收受本判決後10日內向本院提出上訴書狀，其
未敘述上訴理由者，並得於提起上訴後10日內向本院補提理由書
狀（均須按他造當事人之人數附繕本）「切勿逕送上級法院」。
中    華    民    國    98    年    11    月    12    日
                                      書記官  葉淑華
附錄法條：
中華民國刑法(94.02.02)第325條第1項（普通搶奪罪）
意圖為自己或第三人不法之所有，而搶奪他人之動產者，處6 月
以上5年以下有期徒刑。


司法院資訊處製作；財團法人民間司法改革基金會備份。
